---
title: "Resultados de matemática"
output: pdf_document
---

```{r setup, include=FALSE}
knitr::opts_chunk$set(echo = TRUE, eval=FALSE)
```

## El problema y los datos

Los datos que vamos a utilizar provienen de un estudio longitudinal realizado en escuelas de Estados Unidos en 2002. Los datos constituyen una muestra de escuelas y dentro de cada escuela una muestra de estudiantes. Hay niños de ''quinto añ0'' de 100 escuelas grandes (con al menos 400 estudiantes enrolados en quinto)  
\vspace{.5cm}

```{r, message=FALSE}
library(tidyverse); library(rstan)
source("http://www.stat.washington.edu/~hoff/Book/Data/data/chapter8.r")
d <- as_data_frame(Y.school.mathscore)
```

1. Dibuja el score contra la escuela. Usa `reorder()` (u otra función) para ordenar las escuelas según el score medio.   
   
2. Dibuja un histograma de las medias por escuela, los desvíos por escuela.   
   
3. Dibuja un scatter-plot de la media por escuela contra la cantidad de estudiantes seleccionados en cada escuela. 
\vspace{1cm}

## Modelo jerarquico
Consideramos el modelo 
\[ \begin{array}{c}
  (y_{j,1}, \ldots, y_{j,n_j})  \stackrel{ind}{\sim} N(\mu_j, \sigma^2) \\
	\mu_j  \stackrel{ind}{\sim} N(\mu, \tau^2)  \\
	\mu \sim N(m, t_0) \;\; \tau^2 \sim IG(a/2, a t/2) \;\; \sigma^2 \sim IG(b/2, b t/2)
	\end{array}
\]

1. Es razonable este modelo ? Cual puede ser una debilidad ?   
2. Cual es la ''posterior completa'' de $\mu_j$, $p(\mu_j\vert \mu_{-j}, \mu, \tau, \sigma, y)$?   
3. Como se interpretan $\tau$ y $\sigma$ en este problema ?  
4. Que rol tienen los parámetros en $p(\tau^2)$ y $p(\sigma^2)$ ?
\vspace{1cm}

## Resultados del modelo 
```{r}
dt.list <- with(d, list(
  N = nrow(d), S=max(school), y=mathscore, scl=school, 
  m0 = 50, t0=5, a=1, t=100, b=1, s=100
))

### mod = stan_model(file = 'school.stan') ###

res = sampling(mod, data=dt.list, iter=1e3 )
```

El resultado (objeto `res`) esta en el archivo `resultado.Rdata`, utiliza `load()` para cargarlo.   

1. Que comentarios podemos hacer sobre los resultados de la inferencia de los hyperparametros del modelo?
```{r}
# Inferencia para hyper-parametros
print(res, pars = c('mu', 'tau', 'sigma'))
```

El coeficiente de correlación intra-clase (ICC) se define como 
\[ ICC = \frac{\tau^2}{\sigma^2 + \tau^2}\]
mide la correlación del resultado de dos estudiantes en la misma escuela. 

2. Dibuja un histograma para ICC y para los hyper-parámetros del modelo. Comienza con 
```{r}
extract(res, pars = c('mu', 'tau', 'sigma')) %>% as_data_frame()
```

3. Dibuja un scatter-plot de: $\overline{y}_j$ vs $E(\mu_j\vert y)$, interpreta los resultados. 

